【裁判字號】    91,抗,789
【裁判日期】    920107
【裁判案由】    偽造文書等
【裁判全文】
臺灣高等法院刑事裁定                              九十一年度抗字第七八九號
    抗告人  即
    自  訴  人  甲○○  男七十.
    被      告  乙○○  住台北市○○○路○段四號（勞工保險局）
    被      告  丙○○  住台北市○○○路○段四號（勞工保險局）
右抗告人，因被告偽造文書等案件，不服台灣台北地方法院，九十一年度自字第八九
一號，中華民國九十一年十一月二十九日第一審裁定提起抗告，本院裁定如左：
    主  文
抗告駁回。
    理  由
一、按法院或受命法官得於第一次審判期日前，訊問自訴人、被告及蒐集或調查證據
    ，訊問自訴人或被告及調查結果，如認為案件有刑事訴訟法第二百五十三條至第
    二百五十四條之情形者，得以裁定駁回自訴，為刑事訴訟法第三百二十六條第三
    項所明定，依論理解釋，法院或受命法官審理自訴案件，依自訴人所為論述及所
    提證據，如認有刑事訴訟法第二百五十三條至第二百五十四條之情形，仍得逕行
    裁定駁回自訴，不以法院有踐行訊問自訴人、被告及調查證據程序為必要。
二、本件抗告人即自訴人自訴意旨略以：被告乙○○係勞工保險局總經理，被告丙○
    ○係該局職員，渠等於抗告人甲○○申請敬老福利生活津貼時予以駁回，因認渠
    等涉有刑法遺棄、偽造文書、毀損文書、侵占、背信罪嫌云云。原法院以：已領
    取中低收入老人生活津貼、身心障礙者生活補助費者，不得請領敬老福利生活津
    貼，敬老福利生活津貼暫行條例第三條第一項第四款規定甚明。又抗告人領有殘
    障手冊，並自九十一年一月份起領取身心障礙者生活補助費在案，有其所提殘障
    手冊影本、勞工保險局九十一年十月十八日保受老字第○九一六○五○五六五○
    號函乙紙附卷可稽，依照上開說明，自不得再請領敬老福利生活津貼。是被告等
    依法不予發給抗告人敬老津貼，於法並無不合，尚難認有何犯罪之可言。本件復
    查無其他積極證據足認被告等有自訴人所指之前開犯嫌，無從徒憑自訴人片面、
    推測之指訴，逕為不利被告等犯罪事實之認定，應認被告等罪嫌尚有不足，因而
    駁回抗告人之自訴，於法核無不合。
三、抗告人抗告意旨略以：(一)原法院未傳訊自訴人即駁回抗告人之自訴，於法不合；
    (二)發放敬老津貼為陳水扁總統之競選政見，敬老福利生活津貼暫行條例第三條第
    一項第四款規定，係指六十五歲以下之身心障礙者已領生活補助費者不得請領敬
    老津貼，但六十五歲以上之身心障礙者已領生活補助費者，仍可請領敬老津貼，
    如此解釋始合憲法第三十五條規定，原法院之裁定於法有違。然(一)原法院依抗告
    人所述，認被告顯然不構成犯罪，因而不經訊問程序，逕行裁定駁回抗告人自訴
    ，依首開說明，於法並無違誤。(二)勞工保險局對於抗告人是否符合敬老津貼之發
    放對象，有審核權，抗告人如認其審核於法有誤，應循行政爭訟程序謀求救濟，
    其指權責單位之總經理及職員即被告，不發放敬老津貼給抗告人，即有偽造文書
    等罪責，實有誤會，至自訴人對陳水扁總統之競選政見之解讀如何，以及原法院
    之解釋是否合於憲法第三十五條規定，均非本院所得置喙，抗告人執原法院就抗
    告人得否領取敬老津貼之見解於法有違乙節，求為撤銷原裁定，自不足採。
據上論結，應依刑事訴訟法第四百十二條，裁定如主文。
中      華      民      國    九十二    年      一      月      七      日
                                臺灣高等法院刑事第十三庭
                                    審判長法  官  蔡    燉
                                          法  官  李  春  地
                                          法  官  盧  彥  如
右正本證明與原本無異。
如不服本裁定應於收受送達後五日內向本院提出抗告書狀。
                                          書記官  初  玲  玲
中      華      民      國     九十二   年       一     月      七      日


司法院資訊處製作；財團法人民間司法改革基金會備份。
